最高法院刑事判決　　　　　　　　　 111年度台上字第3088號
上　訴　人　阮柏諺



上列上訴人因違反毒品危害防制條例等罪案件，不服臺灣高等法
院中華民國111年3月31日第二審判決（110 年度上訴字第3279號
，起訴案號：臺灣基隆地方檢察署109年度偵字第3133、3283、6
546號），提起上訴，本院判決如下：
    主  文
上訴駁回。
    理  由
壹、關於製造毒品部分：
一、按刑事訴訟法第377 條規定，上訴於第三審法院，非以判決
    違背法令為理由，不得為之。是提起第三審上訴，應以原判
    決違背法令為理由，係屬法定要件。如果上訴理由書狀並未
    依據卷內訴訟資料，具體指摘原判決不適用何種法則或如何
    適用不當，或所指摘原判決違法情事，顯與法律規定得為第
    三審上訴理由之違法情形不相適合時，均應認其上訴為違背
    法律上之程式，予以駁回。
二、本件原判決綜合全案證據資料，本於事實審法院之推理作用
    ，認定上訴人阮柏諺有如其事實欄所載之製造毒品之犯行
    ，因而撤銷第一審關於此部分及其定應執行刑部分之不當判
    決，改判仍依想像競合犯之規定，從一重依民國109年7月15
    日修正施行前之製造第二級毒品罪處斷（適用自首之規定減
    輕其刑，再依同上開修正生效日期前之毒品危害防制條例第
    17條第2項規定遞減其刑，處有期徒刑3年8 月）暨諭知相關
    沒收之科刑判決，已詳述其所憑證據及認定之理由，核其所
    為之論斷，俱有卷存證據資料可資覆按，從形式上觀察，原
    判決關於此部分尚無足以影響其判決結果之違背法令情形存
    在。
三、本件上訴人上訴意旨略稱：上訴人將極少量含有第三級毒品
    芬納西泮成分之「一粒眠」，隨機與毒品上游所交付含有第
    二級毒品MDMA、第三級毒品4-MEC、CEC 及第四級毒品 CDMC
    成分之「橘色粉末」與果汁粉混合、封裝之事實，衡情並非
    屬於「製造」毒品行為，乃原判決論上訴人以製造毒品罪，
    顯有違誤云云。
四、惟查：毒品危害防制條例第4 條之製造毒品罪，其所稱製造
    者，除將不具毒品成分之原料加以化合而成毒品外，尚包括
    將原含有毒品物質之物，予以加工改製在內。原判決已詳述
    上訴人基於製造及販賣第二、三、四級毒品之犯意，於 108
    年10月上旬某日，向真實姓名年籍不詳之綽號「阿光」成年
    男子，購入含有第三級毒品芬納西泮成分之「一粒眠」 100
    顆，及含有第二級毒品MDMA、第三級毒品4-MEC、CEC及第四
    級毒品CDMC成分之橘色粉末100 公克後，先將44顆「一粒眠
    」磨成粉末狀，再隨機與上開含有第二、三、四級毒品成分
    之橘色粉末、果汁粉等原料相互混合調製後分裝並封口，製
    造成1包約0.3公克之咖啡包共300 包等情，業據上訴人迭於
    警詢時、偵查中及第一審與原審坦承屬實，復有相關扣案物
    品可佐，而扣案之咖啡包亦經專責機關即交通部民用航空局
    航空醫務中心鑑定結果，亦確實含有第二、三、四級毒品成
    分等旨。原判決綜合上情，而據以認定上訴人確有本件製造
    毒品之犯行，已詳述其論斷之理由，核其所為論斷理由俱有
    卷內證據資料足憑，且與經驗、論理法則無違。上訴意旨以
    自己之說詞，任意對原判決為不同之評價，否認有此部分製
    造毒品之犯行，並非依據卷內資料具體指摘原判決不適用何
    種法則或如何適用不當，徒就原審採證認事職權之適法行使
    ，以及原判決已明確論斷說明之事項，任意爭辯，顯與法律
    所規定得為第三審上訴理由之違法情形不相適合，尚不得執
    為第三審上訴之合法理由。其關於此部分之上訴不合法律上
    之程式，應予駁回。
貳、關於販賣毒品部分：
    查第三審上訴書狀，應敘述上訴之理由，其未敘述者，得於
    提起上訴後20日內補提理由書於原審法院，已逾上述期間，
    而於第三審法院未判決前仍未提出上訴理由書狀者，第三審
    法院應以判決駁回之，刑事訴訟法第382條第1項、第395 條
    後段規定甚明。本件上訴人因違反毒品危害防制條例等罪案
    件，不服原審判決，於111年4月22日提起上訴，然僅就關於
    製造毒品部分敘述上訴理由，然關於販賣第三級毒品2 罪部
    分則並未敘述理由，迄今逾期已久，於本院未判決前仍未提
    出，依上開規定，其關於販賣第三級毒品2 罪部分之上訴自
    非合法，應予駁回。
據上論結，應依刑事訴訟法第395條，判決如主文。
中    華    民    國   111    年    7     月    20    日
                  刑事第九庭審判長法  官  蔡  彩  貞  
                                  法  官  鄧  振  球  
                                  法  官  梁  宏  哲  
                                  法  官  蔡  廣  昇  
                                  法  官  周  盈  文  
本件正本證明與原本無異
                                  書記官
中    華    民    國   111    年    7     月    21    日